臺灣高等法院刑事判決
109年度上訴字第506號
上  訴  人  
即  被  告  許銘聖


選任辯護人  王雅慧律師
上列上訴人因違反毒品危害防制條例等案件，不服臺灣士林地方
法院108年度訴字第211號，中華民國108年11月26日第一審判決
（起訴案號：臺灣士林地方檢察署108年度偵字第4149號），提
起上訴，本院判決如下：
    主  文
原判決關於許銘聖如附表一所示之罪（即許銘聖販賣第二級毒品
部分）撤銷。
許銘聖犯如附表一所示之罪，各處如附表一各編號「宣告刑及沒
收」欄之刑及沒收之諭知。
許銘聖上述撤銷改判部分，有期徒刑部分，應執行有期徒刑伍年
。
    事  實
一、許銘聖明知甲基安非他命係毒品危害防制條例所明文管制之
    第二級毒品，依法不得販賣，仍意圖營利，基於販賣第二級
    毒品甲基安非他命之犯意，先後以如附表一所示門號之行動
    電話為聯繫工具，於如附表一所示之交易時間、地點進行毒
    品買賣交易，將第二級毒品甲基安非他命販賣予許鴻漢（1
    次）、廖子羽（5次）、賴進忠（4次）、黃正德（5次）（
    行為人、購毒者、交易時間、交易地點、交易毒品種類、金
    額、交易方式均詳如附表一所示）。
二、案經新北市政府警察局汐止分局報告臺灣士林地方檢察署檢
    察官偵查起訴。
    理  由
壹、程序部分
甲、本院審理範圍
    本件上訴人即被告許銘聖因違反毒品危害防制條例案件，經
    檢察官提起公訴，原審判處罪刑，被告不服提起上訴，嗣於
    本院審理期日當庭聲明就轉讓禁藥部分（即原審判決如附表
    二所示罪刑）撤回上訴，有被告之撤回上訴聲請書在卷可查
    。是本院僅就被告許銘聖不服提起上訴之如附表一所示（即
    販賣第二級毒品）犯行部分審理，合先敘明。
乙、證據能力
一、被告於審判外之自白或不利於己之陳述
（一）按被告之自白，非出於強暴、脅迫、利誘、詐欺、疲勞訊
      問、違法羈押或其他不正之方法，且與事實相符者，得為
      證據。被告陳述其自白係出於不正之方法者，應先於其他
      事證而為調查。該自白如係經檢察官提出者，法院應命檢
      察官就自白之出於自由意志，指出證明之方法。刑事訴訟
      法第156條第1項、第3項分別定有明文。此等規定係在保
      障被告陳述之「意志決定及意志活動自由」，如被告之陳
      述非屬自白之性質，而僅係不利，或甚至有利於被告之陳
      述，如檢察官提出作為證據，基於相同意旨，仍應受前述
      證據能力之限制。
（二）查被告、辯護人不爭執檢察官所提出警詢、偵查筆錄之證
      據能力，本院亦查無明顯事證足證司法警察、檢察官偵查
      中製作該等筆錄時，有對被告施以不正方法訊問製作之情
      事，是被告審判外之陳述係出於任意性，具證據能力。至
      原審程序所為陳述，被告亦不爭執證據能力，而認有證據
      能力。
二、被告以外之人於審判外陳述之證據能力
（一）按被告以外之人於審判外之言詞或書面陳述，除法律有規
      定者外，不得作為證據。被告以外之人於審判外之陳述，
      雖不符前4條（指刑事訴訟法第159條之1至第159條之4）
      之規定，而經當事人於審判程序同意作為證據，法院審酌
      該言詞陳述或書面陳述作成時之情況，認為適當者，亦得
      為證據。刑事訴訟法第159條第1項、第159條之5第1項分
      別定有明文。至非屬供述證據之其他文書證據或物證，基
      於刑事訴訟法第159條係兼採直接審理原則及傳聞法則（
      立法理由參見），而「同意性法則」亦屬採直接審理原則
      國家之共通例例外法則，是類推上述同意性法則之意旨，
      當事人既不爭執，本院又認具證據能力不致侵害當事人權
      利，而具相當性者，同具證據能力。
（二）查被告及其辯護人對於檢察官所提出之證人許鴻漢、廖子
      羽、賴進忠、黃正德等人於審判外之陳述筆錄，及相關通
      訊監察譯文、新北市政府警察局汐止分局搜索扣押筆錄、
      扣押物品收據等文書證據均不爭執證據能力，本院亦查無
      證據證明該等證據有不法取得之情事，致影響真實性，是
      該等審判外筆錄及文書具相當之可信性，依據及類推適用
      前述「同意性」之傳聞法則例外規定，被告以外之人於審
      判外之陳述，及其他文書均具證據能力。
貳、實體部分－證明力
一、按被告（或共犯）之自白，不得作為有罪判決之唯一證據，
    仍應調查其他必要之證據，以察其是否與事實相符，刑事訴
    訟法第156條第2項就此定有明文。其立法目的乃欲以補強證
    據擔保自白之真實性，亦即以補強證據之存在，藉以限制向
    有「證據之王」稱號的自白在證據上之價值，質言之，本條
    項乃對於自由心證原則之限制，關於自白之證明力，採取證
    據法定原則，使自白僅具有一半之證明力，尚須另有其他補
    強證據以補足自白之證明力。而所謂補強證據，最高法院74
    年台覆字第10號曾經加以闡釋：「指除該自白本身以外，其
    他足資以證明自白之犯罪事實確具有相當程度真實性之證據
    而言。雖其所補強者，非以事實之全部為必要，但亦須因補
    強證據與自白之相互利用，而足以使犯罪事實獲得確信者，
    始足當之」。司法院大法官議決釋字第582號解釋文後段，
    對於本條項所謂「其他必要之證據」，著有闡釋，足為刑事
    審判上操作「自白」與「補強證據」時之參考標準，茲節錄
    引述如下：「刑事審判基於憲法正當法律程序原則，對於犯
    罪事實之認定，採證據裁判及自白任意性等原則。刑事訴訟
    法據以規定嚴格證明法則，必須具證據能力之證據，經合法
    調查，使法院形成該等證據已足證明被告犯罪之確信心證，
    始能判決被告有罪；為避免過分偏重自白，有害於真實發見
    及人權保障，並規定被告之自白，不得作為有罪判決之唯一
    證據，仍應調查其他必要之證據，以察其是否與事實相符。
    基於上述嚴格證明法則及對自白證明力之限制規定，所謂『
    其他必要之證據』，自亦須具備證據能力，經合法調查，且
    就其證明力之程度，非謂自白為主要證據，其證明力當然較
    為強大，其他必要之證據為次要或補充性之證據，證明力當
    然較為薄弱，而應依其他必要證據之質量，與自白相互印證
    ，綜合判斷，足以確信自白犯罪事實之真實性，始足當之」
    。
二、次按煙毒之遺害我國，計自中國清末以來，垂百餘年，一經
    吸染，萎痺終身，其因此失業亡家者，觸目皆是，由此肆無
    忌憚，滋生其他犯罪者，俯首即得；更且流毒所及，國民精
    神日衰，身體日弱，欲以鳩形鵠面之徒，為執銳披堅之旅，
    殊不可得，是其非一身一家之害，直社會、國家之鉅蠹；而
    欲湔除毒害，杜漸防萌，當應特別以治本截流為急務，蓋伐
    木不自其本，必復生；塞水不自其源，必復流，本源一經斷
    絕，其餘則不戢自消也。「毒品危害防制條例」係鑒於煙毒
    之禍害蔓延，跨國販賣活動頻繁，而對之有所因應。故其立
    法目的在防止來自世界各國毒害，查緝流入毒品，預防及制
    裁與毒品有關之犯罪，亦即肅清煙毒，防制毒品危害，藉以
    維護國民身心健康，進而維持社會秩序，俾免國家安全之陷
    於危殆（司法院大法官議決釋字第476號解釋理由書節錄參
    照）。前述發人深省之文字係在說明毒品危害的不僅是個人
    的健康而已，更是對於家庭以及全體國民，乃至社會、國家
    戰力的重大危害，而欲戒除毒品，必須從斷絕來源作起。是
    本條例對於販賣、意圖販賣而持有，及單純持有毒品者，均
    訂有重刑刑罰之規定，以防止該等行為其後所可能發生之販
    賣、轉讓等更重大犯行，進而防堵可能發生之施用等損人不
    利己之犯行，其目的無非係在以國家之刑罰權，制裁並威嚇
    該等對國家安全及國民健康有重大危害之行為者。
三、訊據被告許銘聖於本院審判期日初始辯稱「合資購買，並無
    營利意圖」，但嗣後對於上述犯罪事實均坦承不諱，經核與
    其於警詢及偵查中之供述大致相符，並核與證人即購毒品者
    許鴻漢、廖子羽、黃正德3人分別於原審審理、警詢及偵查
    中之證述，證人即購毒者賴進忠於警詢及偵查中之證述均大
    致相符（參見他字卷第9至17、82至84、87至88、92至93、1
    02至103、106至107頁；第4149號偵查卷第85至93、97至104
    、151至159、187至193、225至227、239至241、253至254、
    288至289、291至292頁；原審卷第125至161、179至199頁）
    ，復有原審法院108年聲監字第6號、108年聲監續字第43號
    通訊監察書、被告與如附表一所示各購毒者間通訊監察譯文
    內容、原審法院108年聲搜字第112號搜索票、警製搜索扣押
    筆錄、扣押物品目錄表、數位證物勘察採證同意書在卷可稽
    （參見他字卷第34至36頁；第100號聲同調卷第7至28、65至
    67頁反面；警聲搜卷第12至23頁反面、第28至29頁、第35頁
    正反面、第40至41頁、第48頁正反面、第55頁正反面、60頁
    ；第4149號偵字卷第11至12、35至58、64至70頁、第76頁、
    第108至109頁、第134頁、第162至164、196至197頁），且
    有扣案之手機可為佐證。綜上所述，本案除有被告審判中任
    意性之自白外，復有前述足以與被告自白互核相符之補強證
    據可資佐證。被告於本院準備程序及原審審理雖曾否認犯行
    ，惟被告業於警詢、偵查中均自白犯罪事實，嗣於本院審理
    期日中已自承希望輕判，願坦承犯行，亦即被告之意係因害
    怕重判而否認犯行，此乃一般人往往趨吉避兇先掩飾犯行之
    常態，當能想像，足認其於原審審理否認犯行不足採信。本
    件事證明確，被告犯行堪以認定，應予論罪科刑。
參、論罪部分
一、按甲基安非他命係毒品危害防制條例第2條第2項第2款所規
    定之第二級毒品，不能非法販賣。是核被告就附表一所示各
    次犯行，均係違反毒品危害防制條例第4條第2項之販賣第二
    級毒品罪。被告如附表一所示販賣第二級毒品前持有第二級
    毒品之低度行為，均分別為其販賣之高度行為所吸收，均不
    另論罪。被告所犯如附表一所示各次犯行，均係犯意各別，
    行為互殊，應予分論併罰。
二、累犯加重與否之判斷
（一）另查被告前於106年間，因違反毒品危害防制條例案件，
      經原審法院以106年度簡字第173號、106年度士簡字第675
      號判決分別判處有期徒刑2月、2月確定，嗣經原審法院另
      以107年度聲字第108號裁定合併定其應執行有期徒刑3月
      確定，於107年4月30日徒刑易科罰金執行完畢等情，有本
      院被告前案紀錄表在卷可查。其於前案有期徒刑執行完畢
      後，5年以內故意再犯本件有期徒刑以上之罪，原已符合
      刑法第47條第1項「累犯」應加重其刑之要件。
（二）惟自「行為刑法」角度觀之，犯罪是對於行為人的「犯罪
      行為」懲罰並預防再犯，刑法第1條即表彰這樣的概念，
      而於量刑時，行為人的人格固然可以是間接的參考因素，
      經由行為動機、行為手段、罪責程度等（亦即刑法第57條
      的量刑因素）裁量具體刑罰，過往主要根據行為人的人格
      ，而非根據其具體犯罪行為來量處刑罰的所謂「刑為人刑
      法」的概念，在現代法治國家早應被淘汰。例如刑法第57
      條第5款已審酌犯罪行為人的「品行」作為裁量刑罰的基
      礎，但同法第47條卻將犯罪行為人這次犯罪前，5年內所
      接受的刑罰執行，強制法官必須考量在這次犯罪的量刑因
      素，而且是強制加重刑罰，甚至可以加重法定刑到2分之1
      ，這就是「行為人刑法」，而非「行為刑法」的立法，並
      且當併用刑法第47條及第57條第5款時，不免有對行為人
      犯行重覆評價的疑慮，在這次的犯罪重覆將以前已經受到
      懲罰完畢的行為，再次評價並加重其刑，更是可能違反一
      事不再理或一罪不二罰原則。然而，108年2月22日甫公布
      的司法院釋字第775號解釋僅從是否違反憲法一行為不二
      罰原則的角度，認為累犯制度並未違憲，而謂：刑法第47
      條「法律文義及立法理由觀之，立法者係認為行為人於前
      罪徒刑執行完畢或一部之執行而赦免後，5年內又故意違
      犯後罪，因累犯者之主觀惡性較重，故所違犯之後罪應加
      重本刑至二分之一。是系爭規定─（指刑法第47條）所加
      重處罰者，係後罪行為，而非前罪行為，自不生是否違反
      憲法一行為不二罰原則之問題」（解釋理由書參見）。殊
      不論大法官過度簡化一行為不二罰的論證，惟至少大法官
      認為累犯所定一律加重最低本刑的規定，不符罪刑相當原
      則，而牴觸比例原則：「其不分情節，基於累犯者有其特
      別惡性及對刑罰反應力薄弱等立法理由，一律加重最低本
      刑，於不符合刑法第59條所定要件之情形下，致生行為人
      所受之刑罰超過其所應負擔罪責之個案，其人身自由因此
      遭受過苛之侵害部分，對人民受憲法第8條保障之人身自
      由所為限制，不符憲法罪刑相當原則，牴觸憲法第23條比
      例原則。於此範圍內，有關機關應自本解釋公布之日起2
      年內，依本解釋意旨修正之。於修正前，為避免發生上述
      罪刑不相當之情形，法院就該個案應依本解釋意旨，裁量
      是否加重最低本刑」（解釋文第一段）。是實務以往操作
      的「應」加重其刑即一律強制加重的法律效果，大法官釋
      字第775號解釋公布後，即使尚未修法，司法實務即應解
      釋為「得」加重，亦即應視行為人前罪與後罪的關係，以
      個案認定是否「有其特別惡性及對刑罰反應力薄弱（累犯
      制度的立法理由）」之情，始得加重其刑。至於大法官於
      解釋理由書就一律加重最低本刑造成違憲結果所舉事例：
      「因目前實務上有期徒刑加重係以月為計算單位，如最低
      法定本刑為6月有期徒刑，累犯加重結果，最低本刑為7月
      有期徒刑。本來法院認為諭知6月有期徒刑得易科罰金或
      易服社會勞動即可收矯正之效或足以維持法秩序（刑法第
      41條第1項及第3項規定參照），但因累犯加重最低本刑之
      結果，法院仍須宣告7月以上有期徒刑，致不得易科罰金
      或易服社會勞動」，自不能理解為僅有在此種事例始有「
      得」加重與否的適用，亦屬當然。
（三）查被告所犯前案均係施用毒品罪，其於107年4月30日易科
      罰金執行完畢，甫7月未滿即又犯本案如附表一編號1所示
      販賣第二級毒品罪，雖兩案非相同案件，惟被告未因施用
      毒品的懲罰習得教訓，反進而又犯下本件販賣重罪，足認
      被告對於刑罰反應力薄弱，仍應依刑法第47條第1項規定
      ，除販賣第二級毒品罪法定刑之死刑、無期徒刑部分，依
      法不得加重其刑外，就該罪中有期徒刑及罰金刑部分，均
      加重其刑。
三、減輕其刑及先加後減之說明
（一）按犯第4條至第8條之罪於偵查及審判中均自白者，減輕其
      刑。毒品危害防制條例第17條第2項定有明文。其立法理
      由謂：「為使製造、販賣或運輸毒品案件之刑事訴訟程序
      儘早確定，並鼓勵被告自白認罪，以開啟其自新之路，爰
      對製造、販賣、運輸毒品者，於偵查及審判中均自白時，
      亦採行寬厚之刑事政策，爰增訂第二項規定」。是足認立
      法目的在鼓勵被告自白，俾使販毒等案件早日確定，以開
      啟其自新之路，立法者所著重者，乃「鼓勵被告自白認罪
      ，以開啟其自新之路」，非以節省司法資源為其立法目的
      。又此所謂之「自白」，乃對自己之犯罪事實全部或主要
      部分為肯定供述之意，倘被告已供陳與犯罪構成要件合致
      之事實，縱時日、處所、行為態樣、行為階段等非構成犯
      罪事實之要素略有不符，或另有阻卻違法、阻卻責任事由
      存在之主張，亦不影響其為自白（最高法院104年度台上
      字第2668號判決意旨參照）。
（二）查本案被告於警詢、偵查及本院審理中均自白確有為如附
      表一所示販賣第二級毒品甲基安非他命之事實，均如前述
      ，自有毒品危害防制條例第17條第2項規定之適用，而均
      應減輕其刑，並與前述累犯之加重事由先加後減之。
肆、原判決撤銷改判暨定應執行刑之說明
一、按法官於有罪判決中，究應如何量處罪刑，抑或是否宣告緩
    刑等，均為實體法賦予審理法官裁量之刑罰權事項，法官行
    使此項裁量權，自得依據個案情節，參諸刑法第57條所定各
    款犯罪情狀之規定，於該法定刑度範圍內，基於合義務性之
    裁量，量處被告罪刑；至是否為緩刑之宣告，亦應形式上審
    究是否符合刑法第74條所定前提要件，並實質上判斷被告所
    受之刑，是否有以暫不執行為適當之情形等要件。質言之，
    法官為此量刑或緩刑宣告之裁量權時，除不得逾越法定刑或
    法定要件外，尚應符合法規範之體系及目的，遵守一般有效
    之經驗及論理法則等法原則，亦即應兼顧裁量之外部及內部
    性，如非顯然有裁量逾越或裁量濫用之違法情事，自不得任
    意指摘為違法，此亦為最高法院歷年多起判例所宣示之原則
    （參見最高法院80年台非字第473號、75年台上字第7033號
    、72年台上字第6696號、72年台上字第3647號等判決意旨，
    上述四則判決原均係判例，但依據108年7月4日施行之法院
    組織法第57條之1第2項，其效力與未經選編為判例之最高法
    院裁判相同）。本院以為，量刑或緩刑宣告與否之裁量權，
    乃憲法所保障法官獨立審判之核心，法院行使此項裁量權，
    亦非得以任意或自由為之，仍應受一般法律原理原則之拘束
    ，即仍須符合法律授權之目的、法律秩序之理念、國民法律
    感情及一般合法有效之慣例等規範，尤其應遵守比例原則及
    平等原則之意旨，否則即可能構成裁量濫用之違法（另參見
    最高法院86年度台上字第7655號判決）。亦即如非有裁量逾
    越或裁量濫用之明顯違法情事，自不得擅加指摘其違法或不
    當，即使上級法院對下級法院裁量權之審查，亦應同此標準
    ，此不僅在保障法官不受任何制度外之不當干涉，更保障法
    官不受制度內的異質干涉，此方符憲法第80條所宣示獨立審
    判之真義。
二、原審認被告許銘聖所犯如附表一各編號所示販賣第二級毒品
    犯行明確，且就此等有販賣第二級毒品構成要件事實之營利
    意圖並未自白，而未適用同條例第17條第2項減輕其刑，適
    用毒品危害防制條例第4條第2項，均量處有期徒刑7年3月（
    共15罪），固非無見。惟查被告於偵查自白上述犯行，雖於
    原審審理期間並未自白，惟上訴本院後，終於本院審理期日
    均自白有販賣第二級毒品甲基安非他命之犯行，應認符合於
    偵查及審判中自白犯罪之要件，而有同條例第17條第2項之
    減刑適用，理由已詳如前述。原審判決此部分認事用法因未
    及審酌上述自白犯行事項而容有違誤，被告此部分上訴為有
    理由，自應由本院撤銷改判。
三、爰審酌被告許銘聖前有數次施用毒品之犯罪紀錄，業經其自
    費戒癮治療，或法院判處罪刑確定在案。其於徒刑執行期滿
    後，進而開始為販賣毒品犯行，無視於毒品對於他人身體健
    康之戕害，以營利意圖，有償提供毒品予人施用之行為，勢
    將助長施用毒品行為之更形猖獗，且此類行為所生危害，非
    僅使多數人之生命、身體法益受侵害，影響所及甚且危害社
    會、國家之健全發展等犯罪目的、手段及所生危害；兼衡被
    告販賣之海洛因數量非鉅，所得非多，並非中大盤之毒品供
    應者，以及其犯後於偵查及本院審理中坦承主要犯罪事實，
    尚稱良好之犯後態度等一切情狀，量處如主文第二項即如附
    表一各編號之「宣告刑及沒收」欄所示之刑，以示懲儆。
四、定應執行刑之說明
（一）按刑法第51條第5款數罪併罰之規定，目的在於將各罪及
      其宣告刑合併斟酌，予以適度評價，而決定所犯數罪最終
      具體實現之刑罰，以符罪責相當之要求。依該款規定，分
      別宣告之各刑均為有期徒刑時，於各刑中之最長期以上，
      各刑合併之刑期以下，定其刑期，原無使受刑之宣告者，
      處於更不利之地位之意（司法院大法官釋字第662號解釋
      理由書參見）。許玉秀大法官於釋字第662號解釋協同意
      見書亦指出：「當犯數罪而各有宣告刑時，究竟應該如何
      處罰被告，刑法第50條數罪併罰之例，的確是授權法官權
      衡個案，綜合考量各罪不法程度與行為人的罪責，所定的
      執行刑既不應該評價不足，也不可以過度評價。經過充分
      評價所宣告的執行刑，必須符合罪責相當原則，這也是比
      例原則的要求。如果刑法第50條數罪併罰所規定的定執行
      刑模式，是保證充分評價與不過度評價的方法，那麼一律
      以數宣告刑總和定執行刑是否即可顯現充分評價？從第50
      條各款的現制觀之，可以知道，無期徒刑不能變成死刑、
      有期徒刑不能形同無期徒刑，以有期徒刑為例，如果有期
      徒刑的執行過長，即與無期徒刑無異，會變成過度評價。
      再者，國家使用刑罰懲罰或矯治犯罪，必須考慮手段的效
      益，使用過度的刑罰，會使邊際效用遞減，未必能達到目
      的，卻造成犯罪管理的過度花費，這也就是所謂刑罰經濟
      的思考。在上述雙重意義之下，數罪合併定執行刑的制度
      ，不是技術問題，內部功能是依據罪責相當原則，進行充
      分而不過度的評價，外部功能則是實現刑罰經濟的功能」
      等語。罪責相當原則涉及對於人格、性格的評價，我們不
      能否認，越高的犯罪頻率越代表犯罪行為人穩定的人格傾
      向。因為不管是否另外承認心靈意義的人格概念，關於人
      格的確認，我們很難說出現實中比犯罪數本身更具有實證
      意義的觀察工具。結論是，犯罪行為本身代表行為人的人
      格，那麼站在尊重行為人人格的絕對前提上，多數犯罪行
      為的意義自然是責任遞減。
（二）簡言之，基於罪刑相當原則，在多數犯罪定其應執行刑之
      情形，應有責任遞減原則之適用，而此處的責任遞減，絕
      對不是如司法實務過往理解的操作方式，例如加一罪執行
      刑象徵性減1月，加二罪執行刑減2月，加三罪則執行刑減
      3月等模式，而是重在對犯罪人本身及所犯各罪的情狀綜
      合審酌，換言之，法院應考量行為人從其犯數罪間所反映
      的人格特性，並實現刑罰經濟的功能，尤其刑罰的兩大目
      的：應報與預防間的調和。從應報主義的角度，行為人所
      受的刑罰應該與犯罪行為成等比，單純的算數相加是最簡
      單的反應，事實上，應報主義下的刑度確認，可能還不僅
      等加的一加一等於二，而是在應報情緒的作用下導致更為
      極端的結果，變成一加一還大於二。足見所謂的應報雖然
      滿足了人們報復的心理，但是就人們所希冀建立的一個和
      平的社會生活而言，極可能是一個負數。因此學理大致上
      還是把刑罰的目的定位在預防的作用，至於所謂應報思想
      ，頂多是用來說明罪罰相當的觀念。不過事實上，罪罰相
      當的觀念是比例原則下必然的結果，所以把罪罰相當的概
      念放在刑罰目的觀的層次上，顯然沒有意義，也沒有說出
      其真正的刑罰目的觀是什麼。就預防作用而言，刑罰的機
      制是透過刑罰向社會宣示規範的威信。其中刑法對於越嚴
      重的利益侵害，基本上會對應以越嚴苛的刑罰，因為如此
      ，社會人才會感受到特定行為的嚴重性，例如強盜比竊盜
      嚴重、重傷害比普通傷害嚴重、傷害兩個人比傷害一個人
      嚴重等等（參見黃榮堅，數罪併罰量刑模式構想，月旦法
      學雜誌，第123期，2005年8月，第56頁）。問題就在，用
      來表達其嚴重性的工具，亦即刑度，要如何形成？絕對不
      會是應報主義下的方式，因為那對行為人而言是違反比例
      原則的，對外部社會而言，另有違刑罰經濟的功能。
（三）查被告本件販賣第二級毒品之對象為許鴻漢、廖子羽、賴
      進忠、黃正德等4人，且犯罪時間除附表一編號1所示發生
      於000年00月0日外，其餘均集中於108年1月10日至同年月
      31日間，足認被告多次販賣毒品之時間密接，而其又非實
      際獲利之大量毒品盤商，尚無各刑度合併相加計以過度長
      期自由刑之重刑必要，因而據以定其應執行之刑如主文第
      三項所示，以利被告未來尚有足以自新於社會之機會。
伍、關於沒收部分之說明
一、按刑法關於沒收之規定業於104年12月30日修正公布，並自1
    05年7月1日起施行，其中修正刑法第2條第2項將「沒收」與
    非拘束人身自由之保安處分併列為均適用裁判時之法律，是
    關於沒收之法律適用，於新法施行後，一律適用新法之相關
    規定，而無第2條第1項新舊法比較之問題。又本次刑法修正
    ，已將沒收列為專章，具獨立之法律效果，為使其他法律有
    關沒收之規定，原則上均適用刑法沒收規定，刑法第11條特
    別修正為「本法總則於其他法律有刑罰、保安處分或【沒收
    】之規定者，亦適用之。但其他法律有特別規定者，不在此
    限」，刑法施行法第10條之3第2項亦規定：「105年7月1日
    前施行之其他法律關於沒收、追徵、追繳、抵償之規定，不
    再適用」。惟毒品危害防制條例第18條、第19條關於沒收之
    規定，於105年6月22日修正公布，並自105年7月1日起施行
    ，已非屬「105年7月1日前施行之其他法律關於沒收之規定
    」，不受刑法施行法第10條之3第2項規定之適用，且毒品危
    害防制條例第18條第1項之修正理由謂（略以）：「為因應
    中華民國刑法施行法第10條之3第2項『施行日前制定之其他
    法律關於沒收、追徵、追繳、抵償之規定，不再適用。』之
    規定，相關特別法將於中華民國刑法沒收章施行之日（即10
    5年7月1日）失效。然本條沒收對象為不問屬於犯人與否，
    其範圍比刑法沒收章大，且犯罪工具為「應」沒收，為防制
    毒品之需要，有於105年7月1日繼續適用之必要，爰修正原
    條文第1項文字，使相關毒品與器具不問是否屬於犯罪行為
    人所有，均應沒收銷燬，以杜毒品犯罪」等語，更足證毒品
    危害防制條例第18條為刑法關於沒收規定之特別法，而應優
    先適用本條項之規定為沒收之依據。至販賣毒品之犯罪所得
    ，仍依修正刑法第38條以下規定適用沒收。
二、經查扣案如附表二編號1所示行動電話1支（內含門號000000
    0000號SIM卡1張），係被告持有使用，供其用以聯絡如附表
    一各編號販賣毒品之工具，業經被告於原審準備程序供陳在
    卷（參見原審卷第41頁) ；另扣案如附表二編號2所示之分
    裝杓1支、編號3至4所示之分裝袋3批、電子磅秤2臺均為被
    告所有，係供其如附表一各編號所示分裝、販賣毒品所用之
    物，爰依毒品危害防制條例第19條第1項規定，分別於附表
    各編號之主文項下宣告沒收。
三、又被告如附表一各編號所示販賣第二級毒品予許鴻漢、廖子
    羽、賴進忠、黃正德等4人所得之價金（詳如附表一各編號
    「販賣價格」欄所示金額），均屬被告販賣毒品之犯罪所得
    ，雖未扣案，惟依卷內證據，並無「其變得之物或財產上利
    益及其孳息」，復無證據足認被告已將其犯罪所得轉給第三
    人，自應認仍屬被告所有，如宣告沒收或追徵，亦核無修正
    後刑法第38條之2第2項所定「過苛之虞」、「欠缺刑法上之
    重要性」、「犯罪所得價值低微」或「為維持受宣告人生活
    條件之必要」情形，自均應依修正後刑法第38條之1第1項、
    第3項規定，宣告沒收，如全部或一部不能沒收時，追徵其
    價額，並依法併執行之。
四、至扣案吸食器1組、含有甲基安非他命成分之殘渣袋1個雖為
    被告所有，但無證據足資證明與本案有關，爰均不為沒收或
    沒收銷燬之諭知，附此敘明。
據上論斷，應依刑事訴訟法第369條第1項前段、第364條、第299
條第1項前段，毒品危害防制條例第4條第2項、第17條第2項、第
19條第1項，刑法第11條、第38條之1第1項、第3項、第47條、第
51條第5款，判決如主文。
本案經檢察官蔡啟文提起公訴，檢察官曾鳳鈴到庭執行職務。
中　　華　　民　　國　　109 　年　　4 　　月　　30　　日
                  刑事第二庭    審判長法　官  周盈文
                                      法　官  郭豫珍
                                      法　官  錢建榮
以上正本證明與原本無異。
如不服本判決，應於收受送達後20日內向本院提出上訴書狀，其
未敘述上訴之理由者並得於提起上訴後20日內向本院補提理由書
（均須按他造當事人之人數附繕本）「切勿逕送上級法院」。
                                      書記官  許俊鴻
中　　華　　民　　國　　109 　年　　4 　　月　　30　　日
附錄：本案論罪科刑法條全文
毒品危害防制條例第4條
製造、運輸、販賣第一級毒品者，處死刑或無期徒刑；處無期徒
刑者，得併科新臺幣 2 千萬元以下罰金。
製造、運輸、販賣第二級毒品者，處無期徒刑或 7 年以上有期
徒刑，得併科新臺幣 1 千萬元以下罰金。
製造、運輸、販賣第三級毒品者，處 7 年以上有期徒刑，得併
科新臺幣 7 百萬元以下罰金。
製造、運輸、販賣第四級毒品者，處 5 年以上 12 年以下有期
徒刑，得併科新臺幣 3 百萬元以下罰金。
製造、運輸、販賣專供製造或施用毒品之器具者，處 1 年以上
7 年以下有期徒刑，得併科新臺幣 1 百萬元以下罰金。
前五項之未遂犯罰之。

【附表一】（許銘聖販賣第二級毒品部分）
編號 購毒者 行為人使用電話門號 交易時間 毒品種類 交易方式 宣告刑及沒收    交易地點 販賣價格（新臺幣）   1 許鴻漢 0000000000號 107 年11月3 日20時許 甲基安非他命1包 許銘聖以其所持用門號0000000000號行動電話與持用門號0000000000號之許鴻漢聯繫販賣甲基安非他命事宜後，由許銘聖於左列時間、地點，將甲基安非他命交付許鴻漢，許鴻漢交付現金2,000元予許銘聖。 許銘聖販賣第二級毒品，累犯，處有期徒刑參年捌月。扣案如附表二所示之物均沒收；未扣案販賣第二級毒品所得新臺幣貳仟元沒收，於全部或一部不能沒收或不宜執行沒收時，追徵其價額。    新北市○○區0 段000號前 2,000元（起訴書誤載為1,000元，應予更正）   2 廖子羽 0000000000號 108 年1月10日17時20分許通話結束後之某時點 甲基安非他命1包 許銘聖以其所持用門號0000000000號行動電話與持用門號0000000000號之廖子羽聯繫販賣甲基安非他命事宜後，由許銘聖於左列時間、地點，將甲基安非他命交付廖子羽，廖子羽交付現金2,000 元予許銘聖。 許銘聖販賣第二級毒品，累犯，處有期徒刑參年捌月。扣案如附表二所示之物均沒收；未扣案販賣第二級毒品所得新臺幣貳仟元沒收，於全部或一部不能沒收或不宜執行沒收時，追徵其價額。    廖子羽住處樓下（起訴書誤載為新北市○○區○○○路000 巷附近，應予更正） 2,000元   3 廖子羽 0000000000號 108 年1月12日11時26分許通話結束後之某時點 甲基安非他命1包 許銘聖以其所持用門號0000000000號行動電話與持用門號0000000000號之廖子羽聯繫販賣甲基安非他命事宜後，由許銘聖於左列時間、地點，將甲基安非他命交付廖子羽，廖子羽交付現金2,000 元予許銘聖。 許銘聖販賣第二級毒品，累犯，處有期徒刑參年捌月。扣案如附表二所示之物均沒收；未扣案販賣第二級毒品所得新臺幣貳仟元沒收，於全部或一部不能沒收或不宜執行沒收時，追徵其價額。    新北市○○區○○路0 段000 號前 2,000元   4 廖子羽 0000000000號 108 年1月25日6時59分許通話結束後之某時點 甲基安非他命1包 許銘聖以其所持用門號0000000000號行動電話與持用門號0000000000號之廖子羽聯繫販賣甲基安非他命事宜後，由許銘聖於左列時間、地點，將甲基安非他命交付廖子羽，廖子羽交付現金2,000 元予許銘聖。 許銘聖販賣第二級毒品，累犯，處有期徒刑參年捌月。扣案如附表二所示之物均沒收；未扣案販賣第二級毒品所得新臺幣貳仟元沒收，於全部或一部不能沒收或不宜執行沒收時，追徵其價額。    新北市○○區○○一路000巷附近某處 2,000元   5 廖子羽 0000000000號 108 年1月26日9時28分許通話結束後之某時點 甲基安非他命1包 許銘聖以其所持用門號0000000000號行動電話與持用門號0000000000號之廖子羽聯繫販賣甲基安非他命事宜後，由許銘聖於左列時間、地點，將甲基安非他命交付廖子羽，廖子羽交付現金1,000 元予許銘聖。 許銘聖販賣第二級毒品，累犯，處有期徒刑參年捌月。扣案如附表二所示之物均沒收；未扣案販賣第二級毒品所得新臺幣壹仟元沒收，於全部或一部不能沒收或不宜執行沒收時，追徵其價額。    新北市汐止區福德一路393巷附近某處 1,000元   6 廖子羽 0000000000號 108 年1月30日12時14分許通話結束後之某時點 甲基安非他命1包 許銘聖以其所持用門號0000000000號行動電話與持用門號0000000000號之廖子羽聯繫販賣甲基安非他命事宜後，由許銘聖於左列時間、地點，將甲基安非他命交付廖子羽，廖子羽交付現金2,000 元予許銘聖。 許銘聖販賣第二級毒品，累犯，處有期徒刑參年捌月。扣案如附表二所示之物均沒收；未扣案販賣第二級毒品所得新臺幣貳仟元沒收，於全部或一部不能沒收或不宜執行沒收時，追徵其價額。    新北市汐止區福德一路393巷附近某處 2,000元   7 賴進忠 0000000000號 108 年1月12日14時49分許通話結束後之某時點 甲基安非他命1包 許銘聖以其所持用門號0000000000號行動電話與持用門號0000000000號之賴進忠聯繫販賣甲基安非他命事宜後，由許銘聖於左列時間、地點將甲基安非他命交付賴進忠，賴進忠交付現金1,000 元予許銘聖。 許銘聖販賣第二級毒品，累犯，處有期徒刑參年捌月。扣案如附表二所示之物均沒收；未扣案販賣第二級毒品所得新臺幣壹仟元沒收，於全部或一部不能沒收或不宜執行沒收時，追徵其價額。    新北市汐止區中華街某處 1,000 元   8 賴進忠 0000000000號 108 年1月20日某時點 甲基安非他命1包 許銘聖以其所持用門號0000000000號行動電話與持用門號0000000000號之賴進忠聯繫販賣甲基安非他命事宜後，由許銘聖於左列時間、地點，將甲基安非他命交付賴進忠，賴進忠則於108 年1 月28日14時許以購買遊戲點數抵償上開價金。 許銘聖販賣第二級毒品，累犯，處有期徒刑參年捌月。扣案如附表二所示之物均沒收；未扣案販賣第二級毒品所得新臺幣壹仟元沒收，於全部或一部不能沒收或不宜執行沒收時，追徵其價額。    新北市○○區○○街某處 1,000 元   9 賴進忠 0000000000號 108 年1月22日12時8 分許通話結束後之某時點 甲基安非他命1包 許銘聖以其所持用門號0000000000號行動電話與持用門號0000000000號之賴進忠聯繫販賣甲基安非他命事宜後，由許銘聖於左列時間、地點，將甲基安非他命交付賴進忠，賴進忠交付現金1,000 元予許銘聖。 許銘聖販賣第二級毒品，累犯，處有期徒刑參年捌月。扣案如附表二所示之物均沒收。未扣案販賣第二級毒品所得新臺幣壹仟元沒收，於全部或一部不能沒收或不宜執行沒收時，追徵其價額。    新北市○○區○○○路000巷內某處 1,000 元   10 賴進忠 0000000000號 108年1月31日19時16分許通話結束後之某時點 甲基安非他命1包 許銘聖以其所持用門號0000000000號行動電話與持用門號0000000000號之賴進忠聯繫販賣甲基安非他命事宜後，由許銘聖於左列時間、地點，將甲基安非他命交付賴進忠，賴進忠交付現金1,000 元予許銘聖。 許銘聖販賣第二級毒品，累犯，處有期徒刑參年捌月。扣案如附表二所示之物均沒收；未扣案販賣第二級毒品所得新臺幣壹仟元沒收，於全部或一部不能沒收或不宜執行沒收時，追徵其價額。    新北市○○區○○路00號0樓 1,000元    黃正德 0000000000號 108年1月25日17時1分許通話結束後之某時許 甲基安非他命1包 許銘聖以其所持用門號0000000000號行動電話與持用門號0000000000號之黃正德聯繫販賣甲基安非他命事宜後，由許銘聖於左列時間、地點，將甲基安非他命交付黃正德，黃正德交付現金1,000 元予許銘聖。 許銘聖販賣第二級毒品，累犯，處有期徒刑參年捌月。扣案如附表二所示之物均沒收；未扣案販賣第二級毒品所得新臺幣壹仟元沒收，於全部或一部不能沒收或不宜執行沒收時，追徵其價額。    黃正德住處（起訴書誤載為新北市○○區○○路0 段000號前，應予更正） 1,000元   12 黃正德 0000000000號 108年1月25日23時40分許通話結束後之某時許 甲基安非他命1包 許銘聖以其所持用門號0000000000號行動電話與使用公共電話之黃正德聯繫販賣甲基安非他命事宜後，由許銘聖於左列時間、地點，將甲基安非他命交付黃正德，黃正德交付現金1,000 元予許銘聖。 許銘聖販賣第二級毒品，累犯，處有期徒刑參年捌月。扣案如附表二所示之物均沒收。未扣案販賣第二級毒品所得新臺幣壹仟元沒收，於全部或一部不能沒收或不宜執行沒收時，追徵其價額。    新北市○○區○○路0 段000 號前 1,000元   13 黃正德 0000000000號 108 年1月28日16時56分許通話結束後之某時許 甲基安非他命1包 許銘聖以其所持用門號0000000000號行動電話與持用門號0000000000號之黃正德聯繫販賣甲基安非他命事宜後，由許銘聖於左列時間、地點，將甲基安非他命交付黃正德，黃正德交付現金1,000 元予許銘聖。 許銘聖販賣第二級毒品，累犯，處有期徒刑參年捌月。扣案如附表二所示之物均沒收；未扣案販賣第二級毒品所得新臺幣壹仟元沒收，於全部或一部不能沒收或不宜執行沒收時，追徵其價額。    黃正德住處樓下（起訴書誤載為新北市○○區○○路0段000號前，應予更正） 1,000元   14 黃正德 0000000000號 108年1月30日17時41分許通話結束後之某時許 甲基安非他命1包 許銘聖以其所持用門號0000000000號行動電話與使用公共電話之黃正德聯繫販賣甲基安非他命事宜後，由許銘聖於左列時間、地點，將甲基安非他命交付黃正德，黃正德交付現金1,000 元予許銘聖。 許銘聖販賣第二級毒品，累犯，處有期徒刑參年捌月。扣案如附表二所示之物均沒收；未扣案販賣第二級毒品所得新臺幣壹仟元沒收，於全部或一部不能沒收或不宜執行沒收時，追徵其價額。    新北市○○區○○路0段000號前 1,000元   15 黃正德 0000000000號 108年1月30日19時55分許通話結束後之某時許 甲基安非他命1包 許銘聖以其所持用門號0000000000號行動電話與使用公共電話之黃正德聯繫販賣甲基安非他命事宜後，由許銘聖於左列時間、地點，將甲基安非他命交付黃正德，黃正德交付現金2,000 元予許銘聖。 許銘聖販賣第二級毒品，累犯，處有期徒刑參年捌月。扣案如附表二所示之物均沒收；未扣案販賣第二級毒品所得新臺幣貳仟元沒收，於全部或一部不能沒收或不宜執行沒收時，追徵其價額。    新北市○○區○○路0段000號前 2,000元   

附表二

編號 品    名 數量 備         註 1 SAMSUNG廠牌行動電話（含門號0000000000號SIM卡1張）   壹支 ①許銘聖所有。 ②在新北市○○區○○路0段000號00樓搜索扣得。 ③供聯絡販賣第二級毒品甲基安非他命之用。 2 分裝杓   壹支 ①許銘聖所有。 ②在新北市○○區○○路0段000號00樓搜索扣得。 ③供分裝、販賣第二級毒品甲基安非他命之用。 3 分裝袋   叁批 ①許銘聖所有。 ②在新北市○○區○○路0段000號00樓搜索扣得。 ③供分裝、販賣第二級毒品甲基安非他命之用。 4 電子磅秤   貳臺 ①許銘聖所有。 ②在新北市○○區○○路0段000號00樓搜索扣得。 ③供分裝、販賣第二級毒品甲基安非他命之用。